【裁判字號】    96,易,458
【裁判日期】    970221
【裁判案由】    贓物
【裁判全文】
臺灣屏東地方法院刑事判決               96年度易字第458號
公  訴  人  臺灣屏東地方法院檢察署檢察官
被      告  丁○○
上列被告因贓物案件，經檢察官提起公訴（95年度偵字第1691號
），本院判決如下：
    主  文
丁○○無罪。
    理  由
一、公訴意旨略以：被告丁○○（更名前為黃均明）基於故買贓
    物之認識，於民國95年1 月農曆春節前，向不詳人士購得盜
    自屏東林管處所轄林班地或屏東縣政府所轄鄉鎮之山區之珊
    瑚樹2 棵，明知其來源不正，竟予以買受，並寄藏在戊○○
    （另經本院改以97年度簡字第141 號審理）位於屏東縣枋寮
    鄉○○○○段產業道路旁蓮霧園內之園藝場內伺機出售，嗣
    於95年3 月6 日6 時30分許，在上開園藝場內為警查獲，因
    認被告丁○○涉犯刑法第349條第2項故買贓物罪嫌等語。
二、按犯罪事實應依證據認定之，無證據不得認定犯罪事實；又
    被告或共犯之自白，不得作為有罪判決之唯一證據，仍應調
    查其他必要之證據，以察其是否與事實相符；再不能證明被
    告犯罪者，應諭知無罪之判決，刑事訴訟法第154 條第2 項
    、第156 條第2 項、第301 條第1 項分別定有明文。又認定
    不利於被告之事實，須依積極證據，茍積極證據不足為不利
    於被告事實之認定時，即應為有利於被告之認定；事實審法
    院對於證據之取捨，依法雖有自由判斷之權，然積極證據不
    足證明犯罪事實時，被告之抗辯或反證縱屬虛偽，仍不能以
    此資為積極證據應予採信之理由；且認定犯罪事實應依證據
    ，為刑事訴訟法所明定，故被告否認犯罪事實所持之辯解，
    縱屬不能成立，仍非有積極證據足以證明其犯罪行為，不能
    遽為有罪之認定（最高法院30年上字第482 號、第816 號、
    第1831號判例參照）；復檢察官對於起訴之犯罪事實，倘其
    所提出之證據，不足為被告有罪之積極證明，或其指出之證
    明方法，無從說服法院以形成被告有罪之心證，基於無罪推
    定之原則，自應為被告無罪判決之諭知（最高法院92年台上
    字第128 號判例意旨參照）。
三、公訴人認被告丁○○涉有刑法第349 條第2 項之故買贓物罪
    嫌，無非以被告於偵訊中之供述、證人丙○○於警詢中之證
    述、證人東光亮於警詢、偵訊中之證述、現場勘驗紀錄表、
    偵查報告、扣押筆錄、扣押物品目錄表及責付保管單、照片
    43幀及通聯紀錄等為其論據。
四、訊據被告丁○○固坦承有將樹木放在戊○○之園藝場內，惟
    堅決否認有何故買贓物之犯行，辯稱：伊有於去年（95年）
    夏天送2 棵有造型的「黃槿」盆栽予戊○○，是在伊弟弟台
    南租的地方挖的，所送的樹木來源並非是自山區所盜挖等語
    。經查：
(一)依證人即屏東林區管理處恆春工作站技術士乙○○於警詢中
    證述：警方所查扣之樹種，經伊到場鑑識後，除珊瑚樹與結
    瘤七里香確定為來自恆春本島的樹種，其他樹種在南部地區
    皆有發現，伊係依樹種的生長分佈、植株型態及樹體上之附
    著物（如珊瑚礁…等）來判斷係來自恆春半島即包含屏東縣
    枋山溪及台東縣大武以南等語（見枋警偵字第095000529 號
    卷第16頁背面）；及於本院審理時證述：樹種的判定係依臺
    灣樹木誌和林業試驗所的資料判斷，而以樹木的直徑判斷樹
    齡，珊瑚樹的原分佈範圍自恆春半島楓港溪以南，如果係移
    植就可能在屏東以北發現珊瑚樹，而本件所查獲的珊瑚樹已
    無法自外型判斷原生地，因為枝條已截斷了，被查獲在車上
    的珊瑚樹沒有附著珊瑚礁，另一棵珊瑚樹已種在園子裡埋起
    來，故均無法判斷是不是長生在恆春半島，且珊瑚樹是屬於
    雜木，依用途來講也不能當材料，會結果，所以是當做景觀
    樹，在臺灣樹量很多等語（見本院卷第105-107 頁）可知，
    雖本件扣案之珊瑚樹之樹種原分佈範圍係於恆春半島，惟仍
    可經由人工移植而在臺灣各地生長，故無從依證人乙○○之
    上開證言即可率論所查扣之珊瑚樹係盜自屏東林管處所轄林
    班地或屏東縣政府所轄鄉鎮之山區。
(二)又證人丙○○於警詢時雖證述：2 株珊瑚樹是「牛哥」（即
    被告）自己載來的等語（見95年度偵字第1691號卷第66頁）
    ，惟其於本院審理時則證述：之前伊有跟被告去台南他弟弟
    那邊載種樹的東西，回來後約1 個星期，伊和戊○○、甲○○喝酒時，被告打電話給戊○○說載樹回來，要伊等去幫忙
    搬，是單獨2 棵樹，1 棵1 樓高，另1 棵約2 米多，伊不曉
    得是什麼樹，已經種在土裡了等語（見本院卷第108 頁），
    是被告所請託戊○○所栽種者，是否係屬珊瑚樹，已非無疑
    ，苟為證人丙○○所指係屬扣案之珊瑚樹，惟該樹之來源是
    否係不法取得，亦無從依卷內證據認定，則無從依證人丙○○於警詢中之證述推論被告有故買贓物之犯行。
(三)再依卷附之偵查報告、扣押筆錄、扣押物品目錄表、責付保
    管單、照片及現場勘驗紀錄表、通聯紀錄及證人即同案被告
    戊○○於警詢、偵訊及本院審理中證述：扣案之珊瑚樹係為
    被告丁○○所寄放者等語，至多均僅能證明被告丁○○所交
    付予之樹木係為珊瑚樹，然被告丁○○之取得來源為何，係
    其所購買，或係他人贈與，或係侵占等可能因素甚多，公訴
    人並未能排除被告取得系爭珊瑚樹之所有或持有係為故買之
    外之他種可能，更遑論就系爭珊瑚樹究為贓物與否亦為不明
    ，是縱被告所辯或有瑕疵，惟自卷內存在之證據均無從認定
    被告有故買贓物之積極證明，故尚難依上開證據遽為被告不
    利之認定。
(四)綜上所述，本件公訴人所舉之證據均不足以證明被告有故買
    贓物之犯行。此外，復無其他積極證據足資證明被告有何公
    訴人所指訴之故買贓物犯行，揆諸前揭說明，本件被告犯罪
    即屬不能證明，自應為其無罪之諭知。
五、據上論斷，應依刑事訴訟法第301 條第1項，判決如主文。
本案經檢察官顏珮珊到庭執行職務
中    華    民    國    97    年    2     月    21    日
                  刑事第二庭  審判長法  官  黃國永
                                    法  官  陳松檀
                                    法  官  陳海寧
以上正本證明與原本無異。
如不服本判決應於收受本判決送達後十日內向本院提出上訴書狀，
其未敘述上訴理由者，並得於提起上訴後十日內向本院補提理由
書狀（均須按他造當事人之人數附繕本）「切勿逕送上級法院」
中    華    民    國    97    年    3     月    10    日
                                   書記官  馮得弟


司法院資訊處製作；財團法人民間司法改革基金會備份。
